【裁判字號】    87,易,1728
【裁判日期】    891017
【裁判案由】    竊佔
【裁判全文】
臺灣屏東地方法院刑事判決                        八十七年度易字第一七二八號
    公  訴  人  屏東地方法院檢察署檢察官
    被      告  丙○○
                起訴書誤為乙.
    被      告  己○○
    被      告  丁○○
右列被告因竊佔案件，經檢察官提起公訴（八十七年度偵字第五三七五號），本院判
決如左：
    主  文
丙○○、己○○共同意圖為自己不法之利益，而竊佔他人之不動產未遂，己○○累犯
，科罰金柒仟元、丙○○科罰金肆仟伍佰元，如易服勞役，均以參佰元折算一日。扣
案之攤位登記表壹本、宣傳單壹疊沒收。
丁○○共同意圖為自己不法之利益，而竊佔他人之不動產未遂，累犯，處有期徒刑參
月。扣案之攤位登記表壹本、宣傳單壹疊沒收。
    事  實
一、丁○○前曾因竊盜案件，經法院判處有期徒刑四月，於民國八十六年一月一日執
    行完畢，己○○前因妨害自由案件，經法院判處有期徒刑八月，於八十三年七月
    八日執行完畢，二人猶不知悛悔，與丙○○（丙○○於警偵訊中冒名乙○○應訊
    ）共同基於犯意之聯絡，意圖為自己之不法利益，明知屏東巿自立路段係供公眾
    使用之道路，不得設攤營業，竟於八十七年七月間，共謀將上揭如附表所示自立
    路自建國路至復興南路之路段面積計零點三五六四公頃竊佔圍起劃位設攤，供不
    特定攤販自同年八月十三日起，於每週四、六夜間舉辦商展夜巿，並由丙○○負
    責規劃設攤、印發傳單、申請電線管線，己○○負責現場攤販之登記及收費，丁○○負責清潔費、水電費、公關事宜。三人並於同年八月初，在該路段路面噴漆
    劃格，由道路邊緣向道路中央延伸十二台尺，寬十台尺為一單位，共劃格數百單
    位，每單位擬向攤商收取租用權利金新台幣（下同）一千至二千元，開巿後每單
    位每夜再收清潔費八十元、每盞電燈費五十元。其間並廣發傳單宣傳，引來不知
    情之攤販辛○○等十餘人登記繳費，迨同年八月八日十三時三十分及十四時四十
    分許，經警分別在該路建國國小大門前查獲正在受理登記收費之丙○○及己○○
    ，並當場扣得已收之權利金一萬七千元（已發還登記人一萬一千元），攤位登記
    表一本，宣傳單一疊，其竊佔行為始告未遂。
二、案經屏東縣警察局屏東分局報請台灣屏東地方法院檢察署檢察官偵查起訴。
    理  由
一、訊之被告丙○○、己○○坦承右情不諱，被告丁○○則矢口否認有何竊佔犯行，
    辯稱丙○○有前去向伊反應欲行設攤，伊表示同意，但要求丙○○合法辦理，未
    有何犯行之分擔云云。惟查，被告丁○○曾於何時、地，共議設攤管理收費，以
    及職司收取清潔費、水電費及公關等情節，業據同案被告丙○○迭於警、偵、審
    訊中供述明確，且被告丙○○供稱其與被告丁○○接觸約五、六次，而同案被告
    己○○亦不諱言伊與丁○○於八十七年八月五日開始登記始即已認識。參之丙○○、己○○二人均係外地人，被告丁○○為竊佔地區之現任里長，其事若非得有
    被告丁○○之首肯，丙○○二人豈敢輕舉妄動﹖何況丙○○與被告丁○○素昧平
    生，若非真有其事，豈能言之鑿鑿至此﹖又被告丁○○於警訊中供稱：「（問：
    乙○○於何時？何地？與你談及規劃攤位情事？）答：乙○○大約於八十七年六
    月二十五日中午左右到建國國小運動場找我談及攤位情事的。（當時有無他人在
    場）答：沒有他人在場」。而被告己○○於本院供稱：「（問：八十七年七月間
    是否有與吳炳祐至丁○○家討論擺夜市的事）答：沒有，都在學校附近」、「（
    問：八十七年八月五日丁○○有無到場）答：有的，他帶人去登記攤位」。再由
    被告丁○○聲請傳喚之證人卯○○於本院證稱：「有一天我在丁○○家裡聊天時
    ，有一個姓吳的來向丁○○說要在我們里裡規劃一個夜市，..... 他們有討論垃
    圾及電力的問題，其他的我不清楚，他們在那邊待了半小時以上」，次旋質諸被
    告丁○○竟答稱：「丙○○沒有向我提到電力和垃圾的問題..... 他就只有找過
    我那一次」。則被告丁○○苟確僅只與被告丙○○見面一次，何以就見面之地點
    竟有警訊及本院審理中所供之不同，又其就電力及垃圾之問題亦多所迴避，均見
    其推諉卸責之情。是以被告丁○○所辯，應屬飾卸之詞，無可採信。此外復有登
    記費六千元、攤位登記表一本、宣傳單一疊扣案足憑，及證人辛○○、丑○○、
    子○○、庚○○、辰○○○、壬○○、林大順、癸○○○、戊○○、甲○○、寅
    ○○等人在警訊中之證言，並現場劃格之照片十幀、現場圖乙紙、贓物保領結八
    紙、營業須知、屏東縣屏東市公所八十七年十月三十日函各一紙、屏東縣屏東地
    政事務所土地複丈成果圖二份在卷可佐，被告三人之罪行均堪認定。
二、按道路為公有供公眾交通往來之土地，被告三人未經權利主管機關許可，擅行劃
    格設攤分租不特定攤販擺攤使用，其設攤時間為每週四、六之夜間，攤位所在之
    道路斯時即處於被告等人管領支配，並排除他人公用之竊佔狀態。渠等不僅謀議
    ，更進而噴漆、收費，顯已進入著手階段，雖尚未開巿，應屬未遂。核被告三人
    所為，均係犯刑法第三百二十條第三項之竊佔未遂罪。被告三人有犯意聯絡，行
    為分擔，均為共同正犯。被告丁○○前犯竊盜罪，經法院判處有期徒刑四月，於
    民國八十六年一月一日執行完畢，被告己○○前犯妨害自由罪，經法院判處有期
    徒刑八月，於八十三年七月八日執行完畢，此有其二人前案紀錄表在卷可稽，其
    於受有期徒刑之執行完畢後，五年內再犯本罪，均為累犯，均應依法加重其刑，
    又被告三人已著手竊佔行為之實施而未遂，爰依刑法第二十六條前段之規定，減
    輕其刑，並依法先加後減之。爰審酌被告三人為圖私利，竊佔上開公有土地經營
    流動夜市，惟其僅係每週竊佔二日之夜間，其時間非長，且已將收取之登記費用
    返還予不知情之攤販辛○○等人，又犯後被告丙○○、己○○坦承犯行，惟被告
    丁○○飾詞諉過未見悔意等一切情狀，各量處如主文所示之刑，並就被告丙○○
    、己○○部分諭知如易服勞役之折算標準。扣案之攤位登記表一本、宣傳單一疊
    為被告等共犯所有供犯罪所用之物，應依刑法第三十八條第一項第二款宣告沒收
    。
三、被告丙○○另涉偽造文書罪嫌即本案於偵查中冒名乙○○一節，依被告丙○○之
    最新前科紀錄表似未據起訴，自應由檢察官另行偵辦，併此說明。
據上論斷，應依刑事訴訟法第二百九十九條第一項前段，刑法第二十八條、第三百二
十條第三項、第二項、第一項、第二十六條前段、第四十七條、第四十二條第二項、
第三十八條第一項第二款、罰金罰鍰提高標準條例第一條前段、第二條，判決如主文
。
本案經檢察官鍾和憲到庭執行職務。
中      華      民      國      八十九      年      十    月    十七    日
                                      臺灣屏東地方法院刑事第一庭
                                          法  官    郭書豪
右正本證明與原本無異。
對於本判決如有不服應於收受送達後十日內向本院提出上訴書狀上訴於台灣高等法院
高雄分院並按他造當事人之人數附具繕本。
                                          書記官    潘豐益
中      華      民      國      八十九      年      十    月    十七    日
附錄本判決論罪科刑之法條：
中華民國刑法第三百二十條
(普通竊盜罪、竊佔罪)
意圖為自己或第三人不法之所有，而竊取他人之動產者，為竊盜罪，處五
年以下有期徒刑、拘役或五百元以下罰金。
意圖為自己或第三人不法之利益，而竊佔他人之不動產者，依前項之規定
處斷。
前二項之未遂犯罰之。


司法院資訊處製作；財團法人民間司法改革基金會備份。
